臺灣彰化地方法院北斗簡易庭民事判決
111年度斗簡字第28號
原      告  許敏玲  
被      告  陳兪丞  

上列當事人間因損害賠償案件，原告提起刑事附帶民事訴訟請求
損害賠償，經本院刑事庭以110年度交簡附民字第53號裁定移送
前來，本院於民國111年6月28日言詞辯論終結，判決如下：
    主    文
被告應給付原告新臺幣肆拾肆萬貳仟伍佰參拾參元及自民國一一
○年九月二十六日起至清償日止，按週年利率百分之五計算之利
息。
原告其餘之訴駁回。
訴訟費用新臺幣壹仟元，其中新臺幣貳佰玖拾捌元由被告負擔，
餘由原告負擔。
本判決第一項得假執行；但被告如以新臺幣肆拾肆萬貳仟伍佰參
拾參元為原告預供擔保，得免為假執行。
原告其餘假執行之聲請駁回。
    事實及理由
一、被告經合法通知，未於言詞辯論期日到場，核無民事訴訟法
    第386條各款所列情形，爰依原告聲請，由其一造辯論而為
    判決。
二、原告主張：
(一)被告無照於民國109年12月3日晚間9時32分許，駕駛車牌號
    碼000-0000號自用小貨車（下稱肇事車輛），沿彰化縣二水
    鄉南通路由南往北方向行駛至修仁路交岔路口處，欲向左迴
    轉至南通路2段由北往南車道時，疏於注意未看清有無來往
    車輛，冒然迴轉，撞擊適騎乘車牌號碼000-000號普通重型
    機車（下稱系爭機車）經過該地之原告，致原告人車倒地，
    受有眶底閉鎖性骨折、顴骨閉鎖性骨折、側性前胸壁挫傷、
    左側眼臉及眼周圍撕裂傷、右側尺骨下端閉鎖性骨折、左側
    食指開放性傷口等傷害。
(二)原告請求被告就下列金額負損害賠償責任：
　1.醫療費用：原告因本車禍事故，至彰化基督教醫院（下稱彰
    基醫院）、竹山秀傳醫院（下稱秀傳醫院）、信得牙醫診所
    就診、手術、住院治療，共支出醫療費新臺幣（下同）13萬
    7,591元。
　2.看護費用：原告於本件事故後須看護調理，共計支出120天
    看護費用（每日2,000元）共計24萬元。
　3.假牙治療費：原告因本件事故致左上正中門牙及側門牙經撞
    擊後持續有敲擊疼痛和動搖現象，未來需根管治療以2顆假
    牙代替原門牙，費用計10萬元。
　4.後續治療費用：未來2年均須持續回診治療，加上原告於本
    件事故後就診治療而請假之不能工作損失，共計60萬元。
　5.精神慰撫金：原告逢此事故所受傷害，精神上痛苦不堪，請
    求精神慰撫金35萬元。
　6.物之毀損賠償：機車修理費用4萬5,640元及眼鏡毀損新置費
    用9,500元，共計55,140元。
　7.上開金額合計148萬2,731元。
　8.原告自陳已受領強制險理賠金92,322元，並提出新光產物保
    險公司虎尾分公司給付明細表。
(三)爰依侵權行為損害賠償法律關係，請求被告賠償上開金額。
    並聲明：㈠被告應給付原告148萬2,731元及自刑事附帶民事
    起訴狀繕本送達被告翌日（即110年9月26日）起至清償日止
    ，按年息5%計算之利息。㈡願供擔保請准宣告假執行。
三、被告無正當理由始終未到場，亦未提出訴狀答辯或陳述。
四、本院之判斷：
(一)原告主張被告於前揭時、地駕駛車牌號碼000-0000號自用小
    貨車，沿彰化縣二水鄉南通路由南往北方向行駛至修仁路交
    岔路口處，欲向左迴車至南通路2段由北往南車道時，疏於
    注意未看清有無來往車輛而持續迴轉，撞擊適騎乘系爭車輛
    經過該地之原告，致原告人車倒地，身體受有上開傷害之事
    實，此有本院110年度交簡字第1374號刑事簡易判決（臺灣
    彰化地方檢察署檢察官110年度偵字第7017號起訴書）附卷
    可稽，應堪信為真實。
(二)按因故意或過失，不法侵害他人之權利者，負損害賠償責任
    ；汽車、機車或其他非依軌道行駛之動力車輛，在使用中加
    損害於他人者，駕駛人應賠償因此所生之損害；不法侵害他
    人身體、健康者，對於被害人因此喪失或減少勞動能力，或
    增加生活上之需要時，應負損害賠償責任；不法侵害他人之
    身體、健康、名譽、自由、信用、隱私、貞操，或不法侵害
    其他人格法益而情節重大者，被害人雖非財產上之損害，亦
    得請求賠償相當之金額。其名譽被侵害者，並得請求回復名
    譽之適當處分。民法第184條第1項前段、第191條之2前段、
    第193條第1項、第195條第1項分別定有明文。被告就本件車
    禍之發生應負完全之過失責任，且被告之過失與原告所受損
    害間有相當因果關係，則被告自應對原告所受損害負賠償之
    責。茲就原告本件請求賠償之項目及金額，判斷如下：
  ⒈醫藥費用13萬7,591元部分：原告主張被告應賠償醫療費用（
    包含手術治療及住院費用），其中原告提出醫療費用收據包
    含彰化基督教醫院手術及住院費用為12萬9,895元、竹山秀
    傳醫院為5,750元、彰化基督教醫療財團法人漢銘基督教醫
    院為1,946元，共計13萬7,591元，此部分應予准許。
　⒉看護費用24萬元部分：按按親屬代為照顧被害人之起居，固
    係基於親情，但親屬看護所付出之勞力並非不能評價為金錢
    ，雖因二者身分關係而免除被害人之支付義務，惟此種基於
    身分關係之恩惠，自不能加惠於加害人。故由親屬看護時雖
    無現實看護費之支付，仍應認被害人受有相當於看護費之損
    害，得向上訴人請求賠償，始符公平原則（最高法院94年度
    台上字第1543號判決意旨參照）。依原告所提彰化基督教醫
    院診斷書內容載明：「…3.需要他人照後護2個月及休養3個
    月…」等語，則原告需專人照護2個月時間，應為合理，另原
    告於110年12月5日至同月10日（實際為6日）住院治療期間
    ，生活無法自理而需要全日看護照顧，業經彰基醫院診斷書
    內載明，原告應得請求1萬2,000元看護費（計算式：6×2000
    ＝12000）；然休養3個月期間，未經醫囑需專人照護，其看
    護費之請求，為本院所不採。至看護費用部分，原告提出許
    鳳琴之看護證明，未據被告到場答辯，應堪信原告上開所提
    證據為真，是原告得請求看護費用為133,200元（計算式：〈
    2000元/日×60日〉＋13,200元＝133,200）。逾上開範圍之請求
    ，委無足採。
　⒊後續醫療部分及2年薪資（醫療期間不能工作損失）60萬元部
    分：原告於本件車禍受有多處骨折之傷害，經手術住院治療
    ，迄至原告起訴時（110年9月1日提起刑事附帶民事訴訟）
    已逾1年6個月，原告傷勢經本院查核診斷書及醫療收據日期
    ，除門牙外其他應已大致痊癒，後續醫療部分固為復建治療
    ，惟是否仍如原告主張須持續傷口癒合治療【2年】，已非
    無疑；本院認未來治療費用應以8萬元為適當。另原告主張
    受傷期間不能工作損失云云。經查：原告先主張其在某診所
    任職及業餘打零工兼差賺錢，惟原告僅提出110年10月份投
    保雲林縣醫療服務人員職業工會之投保明細，而本院依職權
    查閱司法院電子閘門資料顯示，原告於信德牙醫診所任職，
    年收入12萬元等情，足證原告每月牙醫診所收入1萬元，其
    餘打零工部分收入，未據原告舉證證明，本院認原告不能工
    作2個月，損失收入為2萬元。逾上開範圍部分，不應准許。
　⒋假牙治療費用10萬元部分：原告主張因本件事故，致左上正
    中門牙及側門牙2顆牙齒鬆動，未來須假牙治療，業據原告
    提出信德牙醫診所診斷證明書為憑；惟依該診斷證明書內容
    載明：原告係於110年4月8日至診所就診，醫師診斷為：門
    牙撞擊後持續有敲擊疼痛和輕微動搖，建議持續觀察等情。
    本院審酌原告牙齒就診期日與本件事故發生期日已距5個月
    ，時間頗久，且依距事故發生當時送醫急救之診斷內容（竹
    山秀傳、彰基醫院）均未記載原告口部或口內牙齒之相關病
    症或有何撞擊結果，認原告上開主張門牙經事故遭撞擊鬆動
    須治療等情，與本件事故不具相當因果關係，無法憑辦，不
    應准許。
　⒌物之毀損修理費用55,140元部分：眼鏡毀損後已無法使用須
    重購，購置費用9,500元業據原告提出購買眼鏡收據在卷可
    按，應堪信為真實；系爭機車修理費用45,640元，固據原告
    提出修理費收據為證，然系爭機車為2012年出廠，至今已約
    10年，依行政院所頒固定資產耐用年數表及固定資產折舊率
    表之規定，機車之耐用年數為10年，則原告所有系爭機車約
    10年已近報銷廢棄年數，折舊後其價值僅有修理價格之1/10
    即4,564元。原告得請求物之毀損賠償費用應為14,064元。
    逾上開範圍之請求，亦屬無據。
　⒍精神慰撫金35萬元部分：次按「慰撫金之賠償以人格權遭遇
    侵害，使精神上受有痛苦為必要，其核給之標準固與財產上
    損害之計算不同，然非不可斟酌雙方身分資力與加害程度，
    及其他各種情形核定相當之數額」，此有最高法院51年度台
    上字第223號判決意旨可參。又慰撫金之賠償，其核給之標
    準固與財產上損害之計算不同，然非不可斟酌雙方身分資力
    與加害程度以核定相當之數額。惟所謂相當，除斟酌雙方身
    份資力外，尤應兼顧加害程度與其身體健康影響是否重大以
    為斷。末查，原告因被告之侵權行為而受有上開身體上之傷
    害，原告受有身體痛楚所帶來之煎熬，精神上勢必受有相當
    程度之痛苦，自無可疑，其依上開規定請求精神慰撫金，核
    屬有據。本院審酌原告學歷為高中畢業，未婚，無子女，有
    高齡母親須照顧，現在診所任職兼打零工增加收入，名下有
    房屋1棟，土地3筆，投資多筆股票；被告學歷為國中畢業，
    已婚，育有3名幼子，目前擔任貨車司機，每月收入約30,00
    0元，名下無財產，亦無所得資料，此有言詞辯論筆錄、本
    院依職權調取兩造電子閘門資料在卷可憑。本院參以原告受
    有多處骨折之傷害，因本件車禍事故行動受有影響，痛苦不
    堪，兼之被告經本院合法通知均未到場，置之不理；審酌全
    辯論意旨，原告請求被告賠償非財產上損害即慰撫金35萬元
    尚嫌過高，本院認被告應賠償原告之慰撫金應以15萬元，核
    屬適當公允，逾此部分之請求，即不應准許。
(三)綜上，被告應賠償之金額為53萬4,855元（計算式：醫療費
    用137,591元＋看護費用133,200元＋後續治療及不能工作損失
    共100,000元＋物之毀損賠償金額14,064元＋精神慰撫金150,0
    00元＝534,855元）。
(四)原告自陳受領新光產物保險股份有限公司給付之強制險保險
    金92,322元，原告請求之賠償金額本即應扣除92,322元，避
    免原告雙重得利。從而，本件被告最終應給付原告442,533
    元。
(五)綜上所述，原告本於侵權行為損害賠償之法律關係，請求被
    告給付442,533元及自刑事附帶民事訴訟起訴狀繕本送達翌
    日即110年9月26日起至清償日止，按年息5%計算之利息，為
    有理由，應予准許；其餘逾此範圍之請求，即無理由，應予
    駁回。本件訴訟費用1,000元，依兩造勝敗比例，其中298元
    由被告負擔，餘702元由原告負擔。
五、本件原告勝訴部分係就民事訴訟法第427條第1項訴訟適用簡
    易程序所為被告敗訴之判決，爰依同法第389條第1項第3款
    之規定，職權宣告假執行。並依同法第392條第2項規定，依
    職權宣告被告如預供擔保，得免為假執行。原告敗訴部分，
    其假執行之聲請已失所依附，併予駁回。
六、本件事證已臻明確，兩造其餘攻擊防禦方法及舉證，核與判
    決結果無影響，爰不予一一論述，併此敘明。
七、訴訟費用負擔之依據：民事訴訟法第79條。
中　　華　　民　　國　　111 　年　　7 　　月　　12　　日
                  北斗簡易庭  法　官  丁兆嘉
以上為正本係照原本作成。
如對判決上訴，應於判決送達後20日內向本院提出上訴狀。如委
任律師提起上訴者，應一併繳納上訴審裁判費。 
中　　華　　民　　國　　111 　年　　7 　　月　  12　　日
　　　　　　　　　　　        書記官  蔡政軒